臺灣板橋地方法院刑事判決　　　　　　　　　　　　九十一年度訴字第一三九五號
　　公　訴　人　臺灣板橋地方法院檢察署檢察官
　　被　　　告　乙○○
右列被告因偽造文書案件，經檢察官提起公訴 (九十一年度偵字第七六二二號)，本
院判決如左：
    主  文
乙○○共同明知為不實之事項，而使公務員登載於職務上所掌之公文書，足以生損害
於公眾，處罰金壹仟元，如易服勞役，以佰元折算壹日。
    事  實
一、乙○○係設於台北縣新莊市○○路九十四號全通自小客車租賃有限公司（下稱全
    通公司）之負責人，緣於民國八十七年間甲○○（於八十九年十一月一日象神颱
    風來襲失蹤至今）向全通公司租車使用期間，曾積欠一張違規罰單未繳，由全通
    公司代繳清罰鍰，甲○○當時向乙○○稱無法繳納罰鍰，同意之後由全通公司之
    交通違規罰單轉嫁由甲○○繳納，並親自簽具一張空白之汽車租賃契約書（內容
    僅填甲○○之姓名年籍資料及簽名按捺指印）及一紙空白切結書（僅由甲○○簽
    名並捺指印，內容記載交通違規行為為簽立切結書之甲○○所為，交通違規時間
    、地點為空白）。嗣於九十年六月二十二日凌晨四時三十四分許，全通公司名下
    車號ＦＦ─五六五五號自小客車因在台十二線十二公里又一百公尺處，因超速違
    規行駛，遭警照相逕行舉發，開立舉發違反道路交通管理事件通知單（以下簡稱
    罰單），乙○○為使該罰單能轉嫁給甲○○，竟與甲○○共同基於使公務員登載
    不實之犯意聯絡，由乙○○於九十年八月十六日在全通公司之上址，於上開空白
    汽車租賃契約書內填載租車時間及租車車號為ＦＦ─五六五五號等內容，並填寫
    聲請書，表示在上開ＦＦ─五六五五號汽車違規期間，係由甲○○租車使用，連
    同前開上開汽車租賃契約書持向台北區監理所提出申請，要求將ＦＦ─五六五五
    車號之交通違規事件之違規駕駛人改列為為甲○○，台北區監理所因此案並非所
    屬管轄案件，將上開聲請案件移由台北市交通事件裁決所，因而使不知情之主管
    機關即台北市交通事件裁決所承辦人員，將上開違規駕駛人之資料，改列甲○○
    ，將前開不實事項登載於職務上所掌之公文書即罰單內，足生損害於交通監理機
    關對於違規管理之正確性。嗣因甲○○之父洪根德接獲罰單後，報警循線查獲。
二、案經台北市政府警察局移送臺灣板橋地方法院檢察署檢察官偵查起訴 。
    理  由
一、訊據被告乙○○固坦承於九十年六月二十二日凌晨四時三十四分許，全通公司名
    下車號ＦＦ─五六五五超速之交通違規事件，並非甲○○，於右揭時地在甲○○
    簽立之空白汽車租賃契約書填寫租車時間及車號連同聲請書，向台北區監理所聲
    請將上開交通違規事件之罰單，違規駕駛人改列為甲○○等事實，惟矢口否認右
    揭犯行，辯稱：因甲○○之前向全通公司承租汽車期間，全通公司曾代繳罰單，
    甲○○當時稱沒錢繳納，同意將之後之罰單轉嫁由甲○○繳納，才會填寫空白之
    汽車租賃契約書，伊填寫車號及租車時間，係因甲○○同意，並未偽造文書，亦
    未違法云云。然查：
（一）甲○○業於八十九年十一月一日因象神颱風失蹤至今，業據甲○○之父洪根德
      於警訊陳述在卷，準此，甲○○自不可能在上開交通違規時間違規駕車，被告
      亦自承上開交通違規事件並非甲○○所為，合先敘明。
（二）被告明知上開交通違規事件違規駕駛人並非甲○○，竟填寫聲請書向主管機關
      ，將上開違規事件之違規駕駛人改列為甲○○，被告與甲○○有共同使公務員
      登載不實之犯意聯絡。
（三）此外，並有聲請書、汽車租賃契約書原本、內政部警政署刑事警察局鑑驗書、
      交通部公路總局台北區監理所及台北市交通事件裁決所函件等附卷可稽。被告
      空言否認，所辯顯係卸責之詞，不足採信，事證明確，被告犯行堪予認定。
二、核被告所為係犯刑法第二百十四條之使公務員登載不實罪。被告與甲○○就使公
    務員登載不實部分，二人間有犯意之聯絡與行為之分擔，為共同正犯。爰審酌被
    告因一時失慮，誤觸刑章，惡性非重，且衡其犯罪所生危害、手段、等一切情狀
    ，量處如主文所示之刑，並諭知易服勞役之折算標準。
三、公訴意旨另以：被告於上開時地虛偽填寫汽車租賃契約書連同自行書寫之聲請書
    ，向主管機關聲請將上開交通違規事件改列為甲○○之行為，係犯刑法第二百十
    六條行使同法第二百十條之私文書罪云云，並舉聲請書、汽車租賃契約書原本、
    內政部警政署刑事警察局鑑驗書、交通部公路總局台北區監理所及台北市交通事
    件裁決所等函件為其論據。訊據被告否認此部份犯行，辯稱：因甲○○之前向全
    通公司承租汽車期間，全通公司曾代繳罰單，甲○○當時稱沒錢繳納，同意將之
    後之罰單轉嫁由甲○○繳納，才同意填寫空白之汽車租賃契約書，並未偽造文書
    等語。然犯罪事實應依證據認定之，不能證明被告犯罪，應諭知無罪之判決，刑
    事訴訟法第一百五十四條、第三百零一條第一項分別定有明文。經查，上開空白
    汽車租賃契約書之捺指印部分，經送鑑定，上開汽車租賃契約書之「甲○○」簽
    名上之指紋與內政部警政署刑事警察局中所存檔之甲○○之右拇指指紋，比對結
    果完全相符，有內政部警政署刑事警察局之鑑驗書在卷可憑（參見偵查卷第十四
    頁）。另甲○○所填寫空白之切結書，經肉眼比對，亦與上開汽車租賃契約書之
    簽名完全相符，參以上開切結書內容載明交通違規事件由甲○○所為（違規時間
    、地點均空白），準此，上開汽車租賃契約書及切結書確實均由甲○○所填寫至
    明，被告辯稱甲○○同意填寫上開汽車租賃契約書及切結書，並同意將之後之罰
    單轉列為甲○○等語，應堪採信。從而，被告填寫上開汽車租賃契約書之租車時
    間、車號，應係出於甲○○之同意，自無偽造文書可言。此外，復查無其他積極
    證據足以證明被告於前述期日內有偽造文書之犯行，揆諸前開規定，本應為諭知
    無罪，惟公訴意旨認此部份與被告前開論罪科刑部份有牽連犯之裁判上一罪關係
    ，爰不另為無罪之諭知，附此敘明。
據上論斷，應依刑事訴訟法第二百九十九條第一項前段，刑法第二十八條、第二百十
四條、第四十二條第二項，罰金罰鍰提高標準條例第一條前段、第二條，判決如主文
。
本案經檢察官范振中到庭執行職務。
中      華      民      國    九十一    年      八      月    二十八    日
                                      臺灣板橋地方法院刑事第六庭
                                              法  官    徐玉玲
右正本證明與原本無異。
如不服本判決，應於判決送達後十日內向本院提出上訴狀 (應附繕本)。
                                              書記官    陳映孜
中      華      民      國    九十一    年      八      月    二十八    日
附錄本案所犯法條全文
中華民國刑法第二百一十條
(偽造變造私文書罪)
偽造、變造私文書，足以生損害於公眾或他人者，處五年以下有期徒刑。
中華民國刑法第二百一十六條
(行使偽造變造或登載不實之文書罪)
行使第二百十條至第二百十五條之文書者，依偽造、變造文書或登載不實
事項或使登載不實事項之規定處斷。
中華民國刑法第二百一十四條
(使公務員登載不實罪)
明知為不實之事項，而使公務員登載於職務上所掌之公文書，足以生損害
於公眾或他人者，處三年以下有期徒刑、拘役或五百元以下罰金。
